臺灣高等法院花蓮分院民事判決  
110年度建上更一字第2號
上  訴  人  花蓮縣政府

法定代理人  徐榛蔚  
訴訟代理人  籃健銘律師
複代 理 人  劉佳盈律師
被上訴人    桔揚科技股份有限公司（原名京揚工程科技股份有
            限公司）  

法定代理人  林傳鐙  
訴訟代理人  林芳娸  
            張菀萱律師
上列當事人間請求給付報酬等事件，上訴人對於中華民國107年6
月29日臺灣花蓮地方法院105年度建字第4號第一審判決提起上訴
，經最高法院第1次發回更審，本院於111年9月29日言詞辯論終
結，判決如下：
    主  文
原判決除確定部分外，關於命上訴人給付超過新臺幣壹佰貳拾陸
萬元本息部分，及該部分假執行之宣告，暨訴訟費用之裁判均廢
棄。
前項廢棄部分，被上訴人在第一審之訴及其假執行之聲請均駁回
。
其餘上訴駁回。
第一、二審（除確定部分外）及發回前第三審訴訟費用由上訴人
負擔五分之三，餘由被上訴人負擔。
    事實及理由
壹、程序事項部分
    按於第二審為訴之變更追加，非經他造同意，不得為之。但
    請求之基礎事實同一，擴張或減縮應受判決事項之聲明者，
    不在此限，民事訴訟法第446條第1項、第255條第1項第2、3
    款定有明文。所謂請求之基礎事實同一，係指變更或追加之
    訴與原訴之主要爭點有其共同性，各請求利益之主張在社會
    生活上可認為同一或關聯，而就原請求之訴訟及證據資料，
    於審理繼續進行在相當程度範圍內具有同一性或一體性，得
    期待於後請求之審理時予以利用，俾先後兩請求在同一程序
    得加以解決，避免重複審理，進而為統一解決紛爭者，即屬
    之（最高法院100年度台抗字第488號裁定參照）。被上訴人
    原依兩造簽訂之契約第4條第9項、第16條第9項、民法第548
    第1、2項、第549條第2項及機關委託技術服務廠商評選及計
    費辦法（下稱技服辦法）第31條規定，擇一請求不計工期及
    展延工期期間之監造費，嗣於本院更審時，追加民法第227
    條之2為請求權基礎。核其所為，係屬基於同一基礎事實所
    為訴之追加，揆諸上揭說明，並無不合，應予准許。
貳、實體部分 
一、被上訴人主張：伊於民國100年9月8日與上訴人簽訂「○○縣○
    ○鄉○○村、○○村分支管網及用戶接管工程（下稱系爭工程）
    委託設計監造契約」（下稱系爭契約），由伊辦理系爭工程
    之設計監造服務，並約定設計、監造服務費採建造
    費用百分比法計算，分別按工程服務費（建造費用）百分之
    55、45計付。系爭契約履約標的之系爭工程標案分為第一標
    、第二標（下分稱○○一標、○○二標），伊依約完成設計，及
    於得標廠商施作工程時提供監造服務，上訴人於104年7月1
    日任意終止系爭契約，伊無可歸責之事由，上訴人於終止契
    約後，仍應就伊於○○一標不計工期及展延工期共318日及○○
    二標不計工期90日期間內所提供之監造服務分別給付監造服
    務費新臺幣（下同）2,364,230元、539,110元等情。爰依系
    爭契約第4條第9項、第16條第9項、民法第548條第1、2項、
    第549條第2項前段、第227條之2、技服辦法第31條規定，求
    為命上訴人給付上開監造費及自起訴狀繕本送達翌日即105
    年5月5日起算法定遲延利息之判決。並於本院答辯聲明：上
    訴駁回。
二、上訴人則以：系爭契約第4條第9項係以超出工程契約約定工
    期之日數為準，而○○一標、二標至系爭契約於同年7月1日終
    止時，尚未逾原約定工期，自無該條項之適用，兩造亦未將
    技服辦法納為契約內容。系爭契約就增加監造服務期間已訂
    有條款因應，顯見工期延長致增加監造服務，未脫逸兩造締
    約時得認知之基礎、環境，與情事變更原則不符。另兩造於
    系爭契約終止後，已就○○一、二標估驗進度比例計算之監造
    費（即○○一標1,131,137元、○○二標1,557,120元，共2,688,
    257元）達成和解，上訴人並已給付完畢，依被上訴人提出
    之監造報表光碟，其中○○一標、二標在展延工期及不計工期
    期間各有125日、28日無監造事項之記載，無從認定被上訴
    人於展延工期及不計工期期間有實際進行監造工作，被上訴
    人復未能提出事證證明其因提前終止契約受有損害，是被上
    訴人之請求無理由等語，資為抗辯。並於本院聲明：㈠原判
    決除確定部分外廢棄。㈡上開廢棄部分，被上訴人於第一審
    之訴及假執行之聲請均駁回。
三、被上訴人起訴請求上訴人給付11,048,881元（即○○一標、二
    標設計費1,913,409元、1,423,644元及○○一標、二標監造費
    4,743,330元、3,342,480元）及自起訴狀繕本送達翌日即10
    5年5月5日起算之法定遲延利息。第一審判決上訴人應給付
    被上訴人8,928,650元（即○○一、二標設計費1,913,409元、
    1,423,644元及○○一、二標監造費3,495,367元、2,096,230
    元）及自105年5月5日起算之法定遲延利息。上訴人全部上
    訴後，減縮上訴聲明，僅就原判決命其給付逾3,291,276元
    本息部分為上訴。本院前審判決駁回其上訴，上訴人僅就監
    造服務費2,903,340元（即○○一、二標監造費2,364,230元、
    539,110元）本息部分提起一部上訴，第三審判決予以廢棄
    發回，是原判決除廢棄發回部分外，其餘部分均已確定。
四、兩造不爭執事項（建上更一卷二第8-9頁）　
　㈠兩造於100年9月8日簽訂系爭契約，由被上訴人辦理系爭工程
    之設計監造服務。
  ㈡雙方簽訂系爭契約後，上訴人將系爭契約之履約標的工程標
    案分二案，即○○一標、○○二標，並分開招標、決標及施作。
  ㈢○○一標工期為自開工日起748日曆天，102年10月1日開工，預
    定完工日為104年10月18日；○○二標工期為自開工日起742日
    曆天，102年12月20日開工，預定完工日為105年1月28日。
    上訴人於104年7月1日終止系爭契約，被上訴人就系爭契約
    終止並無可歸責事由。
  ㈣因○○一標管遷延宕，造成廠商停工而導致監造服務費用無法
    依約請領，兩造就系爭契約為第1次變更，於104年6月簽訂
    變更協定書，變更內容包含系爭契約第5條監造服務費部分
    ，變更為「乙方得依各分標工程估驗進度百分之十（共分10
    期）時申領監造服務費1次。」。
  ㈤系爭契約終止時，○○一標、二標工程完成進度分別為20.34%
    、35.0335%（原審卷二第109、112頁），兩造於原審判決後
    ，已就原審判命上訴人給付被上訴人○○一標、二標之設計服
    務費3,337,053元及按工程已完成進度計算之監造費2,688,2
    57元（即○○一標：1,131,137元，計算式：0000000×20.34%
    、○○二標：1,557,120元，計算式0000000×35.0335%）達成
    和解，上訴人已給付完畢。
  ㈥○○一標於102年10月1日開工，104年7月1日契約終止，此段期
    間經上訴人同意不計工期、展延工期之情形如下：
  ⒈103年1月16日至同年2月14日（春節停止申挖施工）不計工期
    30日。
  ⒉103年7月22日至同年月23日（因受麥德姆颱風豪雨影響）不
    計工期2日。
  ⒊102年11月26日至103年8月4日展延工期72日。
  ⒋103年11月24日至同年月30日（因選舉期間為維護電力及通訊
    線路安全停止道路施工及挖掘）不計工期7日。
  ⒌因受自來水公司管遷影響及住戶未能如期配合後巷自行退縮
    施工空間導致無施工工作面之原因，上訴人同意自103年12
    月7日起停工，停止計算工期，至104年7月1日止，共207日
    ，以上合計318日。
  ㈦○○二標於102年12月20日開工，104年7月1日契約終止，此段
    期間曾經上訴人同意不計工期之情形如下：
  ⒈上訴人同意自103年1月30日至同年2月4日（因農曆春節期間
    ）不計工期6日。
  ⒉上訴人同意自103年7月22日至同年月23日（因受麥德姆颱風
    豪雨影響）不計工期2日。
  ⒊上訴人同意103年9月21日（因受鳳凰颱風影響）不計工期1日
    。
  ⒋上訴人同意自103年11月24日至同年月30日（因選舉期間）不
    計工期7日。
  ⒌上訴人同意自104年2月9日至同年3月5日（因春節期間）不計
    工期25日。
  ⒍承商申請免計工期49日，上訴人同意備查。
五、本院之判斷　　
  ㈠兩造均不爭執○○一標不計工期、展延工期共計318日，情形如
    不爭執事項㈥所示，而○○二標不計工期情形，如不爭執事項㈦
    所示，堪信為真實。
　㈡○○二標不計工期90日部分，上訴人抗辯被上訴人重複列計103
    年1月30日至同年2月4日（春節不計工期6日）、103年7月22
    、23日（颱風不計工期2日）、103年9月21日（颱風不計工
    期1日）及103年11月24日至30日（選舉不計工期7日），因
    依花蓮縣政府暨所屬機關學校辦理各項工期核算要點（下稱
    工期核算要點）第4點第3項規定：「1.國定假日：元旦1天
    ，勞動節1天，國慶紀念日1天。2.民俗節日：春節依中央核
    定天數，清明節1天，端午節1天，中元節1天，中秋節1天」
    ；第5點第6項規定：「政府規定之民俗節日，依前第4點第3
    項第2款規定辦理，其餘不予扣除」（建上更一卷一第527-5
    28頁），故被上訴人將連續假期均計入民俗節日之不計工期
    日數，不合工期核算要點規定共重複列計16日等語。被上訴
    人對於上開颱風不計工期共3日係重複列計一節不爭執，同
    意按87日計算。另○○二標如不爭執事項㈦⒍所示免計工期49日
    ，包含民俗節日20日、不計工期26日及上開颱風3日，為兩
    造所不爭，並有上訴人104年6月15日府建下字第OOOOOOOOOO
    號函（原審卷二第125頁）及被上訴人更名前京揚工程科技
    股份有限公司（下稱京揚公司，108年10月15日更名）104年
    5月22日京揚（104）第0000000000號函（建上更一卷一第40
    5頁）可證。至於民俗節日及不計工期之實際內容兩造主張
    不盡相同，分別如附表1-1、1-2、2-1、2-2所示，依附表1-
    1、1-2所示，可知被上訴人主張之日數與上開京揚公司函所
    載相符，且附表1-1所示均為工期核算要點規定之節日，附
    表1-2所示確經○○縣○○市公所函請上訴人通知承攬人禁挖（
    建上更一卷一第419、425頁）。觀諸附表2-1、2-2所示，上
    訴人所指均與上開京揚公司函所載日數不符，況上訴人於附
    表2-1之民俗節日列入103年元旦、清明節、勞動節，而上開
    京揚公司函發文日期為104年5月22日，斯時104年元旦、清
    明節、勞動節早已經過，上訴人卻未將之列入，是上訴人所
    辯附表2-1、2-2所示即為上開京場公司函所指之民俗節日20
    日及不計工期26日，難以採信，應以被上訴人之主張為可採
    ，且依附表1-1、1-2所示，可知被上訴人並無重複列計103
    年1月30日至同年2月4日（春節不計工期6日）及103年11月2
    4日至30日（選舉不計工期7日）共13日之情形。又參酌上開
    上訴人104年6月15日函主旨載明：第二標（即○○二標）承商
    申請免計工期49日曆天，符合契約工期核算要點規定，本府
    同意備查等語，上訴人既已就被上訴人申請內容同意備查，
    自無事後再以連續假期除節日當日外，其餘之日均不符契約
    工期核算要點規定為由，而抗辯應予扣除之理。從而，被上
    訴人主張○○二標不計工期共計87日，應屬可採。
　㈢被上訴人主張系爭契約第4條第9項及技服辦法第31條規定之
    「超出…工程契約規定施工期限」之實際意義應為展延工期
    及不計工期日數，工程實務及系爭工程均因展延工期及不計
    工期而相對應調整原預定竣工日，若僅以「超出…工程契約
    規定施工期限」表面意義進行判斷，將使伊負擔不可歸責於
    自身之額外駐地監造費，伊因此受有支出之薪資成本及管理
    費用之損害，並不合理。上訴人無正當理由終止系爭契約，
    致僅達成20.34%之實際施工進度，如以實際施工進度算監造
    費用，顯無法填補伊額外花費之監造費用，此延長期間既不
    可歸責於伊，自屬契約成立成立後情事變更，顯有調整給付
    並彌補伊成本開銷之必要，伊依系爭契約第4條第9項、第16
    條第9項及技服辦法第31條、民法第227條之2、第548條第2
    項、第549條第2項前段，自得請求展延工期及不計工期期間
    之監造費2,885,369元，或至少2,328,750元等語，並提出○○
    一標、二標施工網狀圖修正圖為證（建上更一卷一第219-23
    8頁）。上訴人則辯以：○○一標、二標工程自開工後至系爭
    契約終止時，仍未逾原工期，並無系爭契約第4條第9項之適
    用，且兩造未將技服辦法納為契約內容，技服辦法第31條規
    定內容與系爭契約第4條第9項相同，均須超出原工期始有適
    用。又兩造已就進度款達成和解，被上訴人未提出事證證明
    因提前終止受有損害，系爭契約就增加監造服務期間已訂有
    條款因應，顯見工期延長致增加監造服務，未脫逸兩造締約
    時得認知之基礎、環境，與情事變更原則不符，是被上訴人
    之請求無理由等語。
　⒈查因不可歸責於被上訴人之事由，致增加監造服務期間，上
    訴人應按：（超出「工程契約工期」之日數－因被上訴人因
    素增加之日數）∕工程契約工期之日數×（監造服務費）×（
    增加期間監造人數∕合約監造人數）此計算式計算增加之監
    造服務費用。所稱工程契約工期係指該監造各項工程契約所
    載明之總工期，此觀系爭契約第4條第9項約定之記載即明（
    原審卷一第17頁反面）。則其要件除須因不可歸責於被上訴
    人之事由致增加監造服務期間外，尚應符合超出工程契約約
    定之履約期限（即工期），且有提供監造服務而致增加監造
    費用，始足當之（最高法院109年度台上字第2048號判決意
    旨參照）。兩造均不爭執○○一標工期為自開工日起748日曆
    天，102年10月1日開工，預定完工日為104年10月18日（嗣
    後改為105年2月23日）；○○二標工期為自開工日起742日曆
    天，102年12月20日開工，預定完工日為105年1月28日。上
    訴人於104年7月1日終止系爭契約，被上訴人就系爭契約終
    止並無可歸責事由等事實（如不爭執事項㈢所載），則系爭
    契約終止時尚未超出○○一標、二標約定之工程契約工期甚明
    。被上訴人主張系爭契約第4條第9項適用之前提要件為「增
    加監造服務期間，不可歸責於乙方之事由者」，而展延或停
    工日數為經上訴人核定預定竣工日延長之日數，即為該約定
    計算式中「超出工程契約工期之日數」，依前開說明，自無
    可採。又技服辦法並未納入系爭契約內容，兩造並已就超出
    約定工期而增加監造費用部分有所約定，技服辦法之規定即
    無適用餘地，是上訴人上開所辯，應可採信，被上訴人依此
    請求上訴人給付展延工期及不計工期期間之監造費2,885,36
    9元（計算式：318/748×5561145＋87/742×4444661＝2364230＋
    521139＝2885369），顯屬無據。
　⒉按契約成立後，情事變更，非當時所得預料，而依其原有效
    果顯失公平者，當事人始得依民法第227條之2第1項之規定
    ，聲請法院增減其給付或變更其他原有之效果。又民法第22
    7條之2第1項所定情事變更原則，旨在對於契約成立或法律
    關係發生後，為法律效果發生原因之法律要件基礎或環境，
    於法律效力終了前，因不可歸責於當事人之事由，致發生非
    當初所得預料之變動，如仍貫徹原定之法律效果，顯失公平
    者，法院得依情事變更原則加以公平裁量，以合理分配當事
    人間之風險及不可預見之損失，使之趨於公平之結果。是以
    ，當事人苟於契約中對於日後所發生之風險預作公平分配之
    約定，而綜合當事人之真意、契約之內容及目的、社會經濟
    情況與一般通念，認該風險事故之發生及風險變動之範圍，
    為當事人於訂約時所能預料，基於「契約嚴守」及「契約神
    聖」之原則，當事人仍應依原契約之約定行使權利，不得主
    張情事變更原則，請求增減給付。次按因非可歸責於乙方之
    情形，甲方通知乙方部分或全部暫停執行，應補償乙方因此
    而增加之必要費用；因非可歸責於乙方之情形而造成停工時
    ，乙方得要求甲方部分或全部暫停執行監造工作；依前2項
    規定暫停執行期間累計逾6個月者，乙方得通知甲方終止或
    解除部分或全部契約，系爭契約第16條第9、10、11項分別
    定有明文（原審卷一第26-27頁）。依上，可見系爭契約業
    已約明，若因非可歸責於被上訴人因素致停工，被上訴人得
    請求暫停服務工作，於暫停期間累計超過6個月時，得享有
    終止契約之權利，上訴人則應承擔延後完成服務、契約終止
    等損失，堪認兩造於締約時，對於日後可能發生契約變更、
    展延、停工或事故處理等風險，已預作分配之約定，對被上
    訴人並無顯失公平可言。是被上訴人主張本件有情事變更原
    則之適用，並無可採。　
　⒊被上訴人請求依系爭契約第16條第9項、民法第548條第2項、
    549條第2項前段請求部分：
　①系爭契約第2條第3項約定：乙方於分標工程須各指派1位工地
    主任（大專畢業3年以上工作經驗，並具有工地主任證照者
    ）「專責」本契約全部工程各項監造、委辦事宜，並各指派
    1名以上（含）取得品質管理訓練合格證書及1名符合品質管
    理訓練資格且有專業經驗之工程師，巨額採購者，應各指派
    2名取得品質管理訓練合格證書且有專業經驗之工程師（大
    專畢業2年以上，高職畢業5年以上工地經驗者）辦理本契約
    所規定之各項監造事宜；第8條第12項約定：乙方對其派至
    甲方提供勞務之受僱勞工，應依法給付工資(原審卷一第16
    頁反面、第21頁)。是被上訴人依約應於履約期間在各分標
    至少指派監造主任、品管工程師、監造工程師各1人執行監
    造工作，並應依法支付薪資予監造人員之事實，堪以認定。
　②被上訴人依系爭契約第2條第2項第4款施工監造約定，應辦理
    之監造工作內容，包含：4.處理施工廠商提出各項施工疑義
    …。16.協調處理施工中之糾紛。21.協助陳情、履約爭議與
    索賠案件之評估及處理。24.停工、復工、竣工及展延工期
    等作業之簽核（原審卷一第15頁以下），可見被上訴人於監
    造期間依約應履行之監造工作，並非僅限於施工廠商施工時
    到場監造而已，施工廠商停工時，被上訴人仍有依約應履行
    之監造工作至明。查被上訴人提出○○一標、二標318日、87
    日展延工期及不計工期期間之監造報表光碟，經兩造各自核
    對後，除○○一標、二標各有125日、28日無監造工作紀錄外
    ，其餘均有監造工作紀錄，為兩造所不爭（建上更一卷一第
    518-521、563-564頁），而○○一標、二標展延工期及不計工
    期期間共318日、87日，已如上述，則被上訴人於○○一標、
    二標展延工期及不計工期期間各有193日、59日，合計252日
    確有執行監造工作之事實，足堪認定。
　③按系爭契約第16條第9項約定因非可歸責於被上訴人之情形，
    上訴人通知被上訴人部分或全部暫停執行，應補償被上訴人
    因此而增加之必要費用，已如上述。又當事人之任何一方，
    得隨時終止委任契約。當事人之一方，於不利於他方之時期
    終止契約者，應負損害賠償責任，民法第549條第1項、第2
    項前段分別定有明文。另各項會計憑證，除應永久保存或有
    關未結會計事項者外，應於年度決算程序辦理終了後，至少
    保存5年。各項會計帳簿及財務報表，應於年度決算程序辦
    理終了後，至少保存10年。但有關未結會計事項者，不在此
    限，商業會計法第38條定有明文。按系爭契約終止前，○○一
    標、二標係因春節及選舉期間禁挖、颱風無法施工、無施工
    面等情形而停工，被上訴人並無可歸責之情形，嗣後上訴人
    在履約期限內提前終止系爭契約，被上訴人在契約終止前，
    在展延工期及不計工期期間共有252日確有執行監造工作之
    事實，均詳如上述，足證被上訴人於此情形下，依法依約確
    有支出一定費用之必要。被上訴人以105年起訴迄今歷時近7
    年，歷審均按系爭契約第4條第9項計算駐地監造費用，今已
    罹於薪資憑證5年之保存期限，且搬家3次，欲證明有薪資支
    出顯有重大困難，請求依民事訴訟法第222條規定，而以兩
    造契約基礎之服務建議書駐地監造人員費用計算其損失，即
    以每標每日應派駐監造主任、監造工程師及品管工程師各1
    人，每人每月薪資依序為60,000元、45,000元、45,000元，
    加計管理費用10%，每標每日履約成本5,750元（含稅）計算
    ，並提出服務建議書為證（建上更一卷一第233-238頁）。
    上訴人否認被上訴人受有損害，並辯以：被上訴人為專門承
    包公共工程之廠商，有保存相關支出憑證之義務，要證明在
    展延工期及不計工期期間增加支出而受有損害，並非難事，
    不具證明顯有重大困難之情形等語。查被上訴人早在105年
    即起訴請求本件監造費，依上開商業會計法之規定，應保存
    相關薪資憑證以確保自身權益，其就展延工期及不計工期期
    間增加支出而受有損害之事實既未能舉證以實其說，是其所
    為在無監造工作紀錄時因執行監造工作受有損害之主張，難
    信為真。惟被上訴人確有執行監造工作之252日，既有監造
    人員執行監造工作，依法依理自應支付監造人員薪資，是其
    主張因此受有薪資損失之事實，足堪信實。至被上訴人主張
    損失額應加計管理費10%及稅金5%，因依系爭契約第16條第9
    項約定只限於補償必要費用，是其主張難以採信。被上訴人
    雖未能提出薪資支出證明，然其主張以服務建議書所載薪資
    即每日5,000元（計算式：【60000＋45000＋45000】÷30＝5000
    ）計算，尚屬合理可採，上訴人上開所辯，尚難採信。是被
    上訴人依系爭契約第16條第9項請求上訴人給付展延工期及
    不計工期期間因執行監造工作252日所受之損害共1,260,000
    元（計算式：252×5000＝0000000），於法有據，逾此部分之
    請求，則乏依據。
六、綜上所述，被上訴人本於系爭契約第16條第9項，請求上訴
    人給付1,260,000元，及自起訴狀繕本送達之翌日即105年5
    月5日起至清償日止，按年息百分之5計算之利息，為有理由
    ，應予准許；逾此所為請求，為無理由，不應准許，其就該
    部分假執行之聲請亦失所附麗，應併予駁回。原審就上開不
    應准許部分，判命上訴人給付，並為假執行宣告，尚有未合
    ，上訴意旨指摘原判決此部分不當，求予廢棄改判，為有理
    由，爰由本院廢棄改判如主文第2項所示。至上開應准許部
    分，原審命上訴人給付，並為假執行宣告，並無不當，上訴
    意旨指摘原判決此部分不當，求予廢棄改判，為無理由，應
    駁回此部分之上訴。
七、本件事證已臻明確，兩造其餘之攻擊或防禦方法及所用之證
    據，經本院斟酌後，認為均不足以影響本判決之結果，爰不
    逐一論列。
八、據上論結，本件上訴為一部有理由，一部無理由，爰判決如
    主文。　　
中　　華　　民　　國　　111 　年　　10　　月　　20　　日
                  民事庭審判長法　官  陳真真
                              法　官  張宏節
                              法　官  林慧英
以上正本係照原本作成。
如不服本判決，應於收受送達後20日內向本院提出上訴書狀，其
未表明上訴理由者，應於提出上訴後20日內向本院補提理由書狀
（均須按他造當事人之人數附繕本）。上訴時應提出委任律師或
具有律師資格之人之委任狀；委任有律師資格者，另應附具律師
資格證書及釋明委任人與受任人有民事訴訟法第466條之1第l項
但書或第2項（詳附註）所定關係之釋明文書影本。如委任律師
提起上訴者，應一併繳納上訴審裁判費。
中　　華　　民　　國　　111 　年　　10　　月　　27　　日
                              書記官  陳有信
附  註：
民事訴訟法第466條之1（第1項、第2項）：
對於第二審判決上訴，上訴人應委任律師為訴訟代理人。但上訴
人或其法定代理人具有律師資格者，不在此限。
上訴人之配偶、三親等內之血親、二親等內之姻親，或上訴人為法人、中央或地方機關時，其所屬專任人員具有律師資格並經法院認為適當者，亦得為第三審訴訟代理人。　　　　　　　　　　　　　　　
附表1-1：被上訴人主張民俗節日20日（建上更一卷一第548頁）
期間 原因 日數 103/1/1 元旦  1日 103/4/4-103/4/6 清明節連續假期 3日 103/5/1 勞動節 1日 103/5/31-103/6/2 端午節連續假期 3日 103/8/10 中元節 1日 103/9/8 中秋節 1日 103/10/10 雙十節 1日 104/1/1-104/1/4 元旦連續假期 4日 104/4/3-104/4/6 清明節連續假期 4日 104/5/1 勞動節 1日 
附表1-2：被上訴人主張不計工期26日（建上更一卷一第548-   
549頁）
期間 原因 日數 103/1/16-103/2/14 春節禁挖共30日，扣除春節民俗節日6日 24日 103/10/10-103/10/12 雙十節連續假期禁挖共3日，扣除雙十節民俗節日1日 2日 
附表2-1：上訴人主張民俗節日20日，應為15日（建上更一卷一
第245頁）
期間 原因 日數 103/1/1 元旦  1日 103/1/30-103/2/4 春節 6日 103/4/5 清明節 1日 103/5/1 勞動節 1日 103/6/2 端午節 1日 103/8/10 中元節 1日 103/9/8 中秋節 1日 103/10/10-103/10/12 雙十節連續假期 3日 
附表2-2：上訴人主張不計工期26日，應為31日（建上更一卷一
第245-246頁）
期間 原因 日數 103/1/16-103/2/14 春節禁止挖挖道路（應扣除春節民俗節日6日） 24日 103/11/24-103/11/30 選舉期間 7日